【裁判字號】    95,簡,90
【裁判日期】    950720
【裁判案由】    房屋稅
【裁判全文】
臺中高等行政法院判決
                                     95年度簡字第00090號
原      告  甲○○○
原      告  乙○○
上  一  人
訴訟代理人  丁○○
被      告  苗栗縣稅捐稽徵處
代  表  人  丙○○
訴訟代理人  林宜靖
上列當事人間因房屋稅事件，原告不服苗栗縣政府中華民國
95年3月31日94年苗府訴字第68號訴願決定，提起行政訴訟。
本院判決如下︰
    主  文
訴願決定及原處分關於座落苗栗縣竹南鎮龍鳳里4鄰龍鳳新村50
號部分，均撤銷。
原告其餘之訴駁回。
訴訟費用由原告負擔40分之39；餘由被告負擔。
    理  由
一、本件原告等二人所有座落竹南鎮龍鳳里4鄰龍鳳新村4號等40
    戶房屋（如附表所示，其中原告甲○○○所有28戶，均與原
    告乙○○共有，惟分別課稅），被告所屬竹南分處依法核定
    民國94年度房屋稅（如附表所示）為原告乙○○部分，40戶
    合計新臺幣（下同）93,750元，原告江施琇絹部分，28戶合
    計28,933元。原告不服，申請復查未獲變更，提起訴願遞遭
    駁回，遂提起行政訴訟。
二、原告起訴主張：原告已依法向被告提出海砂屋情事申請減半
    課徵房屋稅，惟被告未依規定進行調查核定，亦未依據苗栗
    縣政府89年4月25日89府建管字第89E0005463號函移送之房
    屋名冊辦理減半徵收房屋稅，又苗栗縣政府94年苗府訴字第
    68 號訴願決定書內容稱應由原告提出事證部分之論述，顯
    與房屋稅條例第15條之規定不符。原告所有40戶之房屋與苗
    栗縣政府89年4月25日89府建管字第89E0005463號函移送之
    龍鳳社區24戶海砂屋係由同一建商興建，依經驗法則，上開
    24戶既經鑑定為海砂屋，原告所有40戶之房屋應足以認定為
    海砂屋，否則被告應依職權調查核定，而非僅依據苗栗縣政
    府移送之房屋名冊辦理減徵，被告未依房屋稅條例第15條之
    規定依法進行調查之事證已非常明確。依據苗栗縣政府建設
    局89 年1月12日89府建管字第89E0000771號函主旨，顯然苗
    栗縣政府於89年已經將龍鳳社區列為海砂屋，另該社區50號
    房屋已經過臺灣苗栗地方法院判定為海砂屋等語，求為判決
    撤銷訴願決定及原處分。
三、被告則辯稱：依據苗栗縣政府建設局89年3月22日89府建管
    字第8900020240號函及89年4月25日建管字第89E0005463號
    函，依該海砂屋申請減免徵收房屋稅名冊記載所示，僅座落
    竹南鎮龍鳳里4鄰龍鳳新村17、18、20、56、68、71、90號
    等7戶房屋為海砂屋，屬「應加勁補強，防蝕處理」建築，
    被告依上開苗栗縣政府建設局函，就該7戶房屋依法減半徵
    收房屋稅在案。另依司法院釋字第537號意旨，有關課稅要
    件事實，多發生於納稅義務人所得支配之範圍，稅捐稽徵機
    關掌握困難，為貫徹公平合法課稅之目的，因而課納稅義務
    人申報協力義務。稅捐稽徵機關在核定稅額之過程中，需納
    稅義務人提供資料或協助之事項所在多有，納稅義務人應提
    供對己有利之相關資料，供稅捐稽徵機關憑以核定稅額。龍
    鳳新村17、18、20、56、68、71、90號等7戶以外之其餘建
    物是否亦屬海砂屋，屬高度專業之研判，本即應由原告委由
    專業機構或人員加以鑑定，並提供鑑定報告，向主管機關報
    備取具證明後，被告始能憑以辦理房屋稅減免事宜。又參酌
    臺北市高氯離子混凝土建築物善後處理辦法第5條及第9條規
    定，被告依據苗栗縣政府建設局89年3月22日89府建管字第8
    900020240號函及89年4月25日建管字第89E0005463號函檢送
    之海砂屋申請減免徵收房屋稅名冊及鑑定報告節本，辦理房
    屋稅減免事宜，並無不當。故龍鳳社區是否為海砂屋，需由
    承購戶自行委託專業鑑定機構鑑定，取得鑑定報告書經苗栗
    縣政府核定後，依房屋稅條例第15條規定，向被告申請減、
    免房屋稅。是原告主張不足採等語，求為駁回原告之訴。
四、本件系爭座落竹南鎮龍鳳里4鄰龍鳳新村17、18、20、56、6
    8、71、90號7戶部分：
    上開系爭7戶房屋為海砂屋，被告業已依財政部88年1月30日
    台財稅第881898071號函釋意旨，依房屋稅條例第15條第2項
    第4款規定減半徵收房屋稅之事實，為原告所不爭執，原告
    就此部分再行起訴，請求撤銷原處分及訴願決定，欠缺權利
    保護要件，應予駁回。
五、附表其餘33戶部分：
    按「有關海砂屋減免房屋稅之認定標準…三、為避免徵納雙
    方困擾起見，請參照『台北市高氯離子混凝土建築物善後處
    理辦法』規定，凡經專業鑑定機構鑑定需拆除重建者，依房
    屋稅條例第15條第1項第7款規定免徵房屋稅；經鑑定應加勁
    補強或防蝕處理者，依同條第2項第4款規定減半徵收房屋稅
    」為財政部88年1月30日台財稅第881898071號函所釋示。次
    按「……租稅稽徵程序，稅捐稽徵機關雖依職權調查原則而
    進行，惟有關課稅要件事實，多發生於納稅義務人所得支配
    之範圍，稅捐稽徵機關掌握困難，為貫徹公平合法課稅之目
    的，因而課納稅義務人申報協力義務。」為司法院釋字第53
    7號所明定。綜上所述，納稅義務人如主張其所有房屋為海
    砂屋，申請減半核課房屋稅時，自應按戶提出專業鑑定機構
    鑑定資料供稅捐稽徵機關審核，原告認被告應依房屋稅法第
    15條規定，由被告逕行依職權核定，核無足採，合先敘明。
    (一)座落竹南鎮龍鳳里4鄰龍鳳新村50號 (附表原告乙○○
        部分編號27；原告甲○○○部分編號17)部分：
        原告主張系爭房屋業據臺灣苗栗地方法院於88年3月間
        委託工業技術研究院鑑定為海砂屋之事實，業據其提出
        民宅氯離子含量分析報告表乙份附卷足稽。依該報告表
        所示，系爭房屋氯離子含量最高達到5.71kg/m3，已達
        明顯腐蝕，應加勁補強之階段，符合上開海砂屋減半課
        徵房屋稅規定之事實，堪予認定。原處分不察，否准原
        告申請，於法有違，訴願決定未予糾正，亦於法不合，
        均應予撤銷，由被告另為適法之處分。
    (二)附表其餘32戶部分：
        原告提出苗栗縣政府89年4月25日89建管字第89E000546
        3號函，僅足以證明同鎮興隆國宅295戶為海砂屋，並不
        包括系爭龍鳳新村32戶房屋為海砂屋。況依上開海砂屋
        認定標準，亦不得以同一建商同批建築中一戶為海砂屋
        ，即可推定同批數十或數百戶建物均為海砂屋。原告提
        出龍鳳新村88年11月6日88村救字第002號致被告所屬竹
        南分處函，亦未符系爭32戶房屋為海砂屋專業鑑定報告
        之要件，不足以證明系爭32戶為海砂屋。至於原告提出
        房屋照片，固顯示照片中建築剝落之事實，惟本院非海
        砂屋鑑定專責機構，亦無法逕行依照片內容，認定系爭
        32 戶房屋為海砂屋。綜上所示，原告於申請減半核課
        房屋稅時，未提出專業鑑定報告供被告審核，被告以上
        開32 戶房屋無法證明為海砂屋為由，否准原告之申請
        ，核無違誤，訴願決定予以維持，亦無不合，原告訴請
        撤銷，為無理由，應予駁回。
據上論結，本件原告之訴為一部有理由，一部無理由，爰依行政
訴訟法第233條第1項、第236條、第195條第1項、第98條第3項前
段、第104條、民事訴訟法第78條、第85條第1項前段，判決如主
文。
中    華    民    國    95    年     7    月   20     日
                        第一庭法官   林 清 祥
以上正本證明與原本無異。
如不服本判決，應於判決送達後20日內，以本訴訟事件所涉及之
法律見解具有原則性者，始得向本院提出上訴狀並表明上訴理由
，經最高行政法院許可，否則不得上訴；如於本判決宣示後送達
前提起上訴者，應於判決送達後20日內補提上訴理由書（均應依
對造人數提出繕本）。提起上訴應預繳送達用雙掛號郵票390元
（34元及5元郵票各10份)。
中    華    民    國    95    年     7    月   21     日
                        法院書記官  李 述 燊


司法院資訊處製作；財團法人民間司法改革基金會備份。
